臺灣臺南地方法院民事判決　九十一年度訴字第二四四五號
　　原　　　告　地○○
　　訴訟代理人　黃進祥律師
　　　　　　　　江順雄律師
　　　　　　　　黃建雄律師
　　被　　　告　乙○○
　　被　　　告　庚○○
　　被　　　告　宇○○
　　被　　　告　丙○○
　　訴訟代理人　子○○
　　被　　　告　寅○○
　　被　　　告　丑○○
　　被　　　告　未○○
　　被　　　告　壬○○
　　訴訟代理人　天○○
　　被　　　告　巳○○
　　被　　　告　酉○○
　　被　　　告　Ａ○○
　　被　　　告　午○○
　　送達代收人　丑○○
　　被　　　告　甲○○
　　被　　　告　宙○○洪石堆.
　　被　　　告　洪國翔
　　被　　　告　辰○○（洪石堆之繼承人）住台北市○○區○○里○○路二四四號
　　被　　　告　辛○○（洪石堆之繼承人）住台北市○○區○○里○○路二四四號
　　被　　　告　玄○○原名洪.
　　被　　　告　戊○○洪石堆.
　　被　　　告　黃○○洪石堆.
　　訴訟代理人　Ｂ○○
　　被　　　告　戌○○洪石龍.
　　被　　　告　丁○○洪石龍.
　　被　　　告　亥○○洪石龍.
　　被　　　告　Ｃ○○○洪石.
　　被　　　告　己○○洪石龍.
　　被　　　告　癸○○洪石龍.
　　被　　　告　卯○○洪石龍.
　　兼右七人訴訟代理人　丑○○.
右當事人間請求分割共有物事件，本院於民國九十三年六月十日言詞辯論終結判決如
左：
    主    文
一、被告宙○○、玄○○、黃○○、甲○○、洪國貞、辰○○、辛○○、戊○○應就
    其被繼承人洪石堆所有坐落台南縣將軍鄉○○段一八五三地號土地、地目：田、
    面積一、二九八平方公尺，應有部分一萬分之三七○；同段一八五四地號土地，
    地目：田、面積二、四四一平方公尺，應有部分一萬分之三七○；及同段一八五
    六地號土地，地目：建、面積一、九○六平方公尺，應有部分一萬分之三七○；
    辦理繼承登記。
二、被告亥○○、洪玉枝、戌○○、己○○、癸○○、丁○○、卯○○應就其被繼承
    人洪石龍所有坐落台南縣將軍鄉○○段一八五三地號土地、地目：田、面積一、
    二九八平方公尺，應有部分一萬分之三七○；及同段一八五四地號土地，地目：
    田、面積二、四四一平方公尺，應有部分一○八分之四；辦理繼承登記。
三、原告與被告乙○○、宙○○、玄○○、黃○○、甲○○、洪國貞、辰○○、辛○○、戊○○、庚○○、宇○○、丙○○、寅○○、亥○○、洪玉枝、戌○○、己○○、癸○○、丁○○、卯○○、丑○○、未○○、壬○○、巳○○、天○○、
    酉○○共有坐落台南縣將軍鄉○○段一八五三地號、地目：田、面積一、二九八
    平方公尺，及同段一八五四地號、地目：田、面積二、四四一平方公尺之二筆土
    地，應予合併分割，分割方法如台南縣佳里地政事務所九十三年四月十九日佳地
    測法字第二七八○○號收件之土地複丈成果圖即附圖「壹」所示。甲部分面積九
    三五平方公尺歸原告地○○所有。乙部分面積二七八平方公尺歸未○○、壬○○
    、巳○○、寅○○依原應有持分比例共有。丙部分面積一三九平方公尺歸宇○○
    所有。丁部分面積五一八平方公尺歸庚○○所有。戊部分面積四一四平方公尺歸
    丙○○所有。己部分面積四一四平方公尺歸天○○所有。庚部分面積四一九平方
    公尺歸丑○○、宙○○、玄○○、黃○○、甲○○、洪國貞、辰○○、辛○○、
    戊○○、亥○○、洪玉枝、戌○○、己○○、癸○○、丁○○、卯○○等依原應
    有持分比例共有。辛部分面積四一四平方公尺歸乙○○所有。壬部分面積二○八
    平方公尺歸酉○○所有。
四、原告與被告乙○○、宙○○、玄○○、黃○○、甲○○、洪國貞、辰○○、辛○○、戊○○、庚○○、宇○○、丙○○、丑○○、未○○、壬○○、天○○、酉
    ○○、Ａ○○、午○○共有坐落同右段一八五六地號、地目：建、面積一、九○
    六平方公尺之土地，應予分割，分割方法台南縣佳里地政事務所九十三年四月十
    九日佳地測法字第二七八○○號收件之土地複丈成果圖即附圖「壹」所示。Ａ部
    分面積二一三平方公尺，歸丑○○、午○○、宙○○、玄○○、黃○○、甲○○
    、洪國貞、辰○○、辛○○、戊○○依原應有持分比例共有。Ｂ部分面積二一一
    平方公尺歸乙○○所有。Ｃ部分面積一○六平方公尺歸酉○○所有。Ｄ部分面積
    一四二平方公尺歸宇○○、未○○、壬○○依原應有持分比例共有。Ｅ部分面積
    四七七平方公尺歸原告地○○所有。Ｆ部分面積二六四平方公尺歸庚○○所有。
    Ｇ部分面積一七六平方公尺歸丙○○、Ａ○○依原應有持分比例共有。Ｈ部分面
    積三一七平方公尺歸天○○所有。
五、訴訟費用由兩造依原應有部分比例負擔。
    事    實
一、原告方面：
（一）聲明：求為判決除訴訟費用負擔外如主文所示。
（二）陳述：
一緣坐落台南縣將軍鄉○○段一八五三地號、地目：田、面積一、二九八平方公尺，
　及同段一八五四地號、地目：田、面積二四四一平方公尺之二筆土地，係屬原告及
　被告乙○○、洪石堆、庚○○、宇○○、丙○○、寅○○、洪石龍、丑○○、未○○、壬○○、巳○○、天○○、酉○○共有，同段一八五六、地目：建、面積一、
　二九八平方公尺之土地，則屬原告及被告乙○○、洪石堆、庚○○、宇○○、丙○○、Ａ○○、午○○、丑○○、未○○、壬○○、甲○○、天○○、酉○○等人共
　有，有土地登記簿謄本、地籍圖謄本可稽（各共有人持分表如附件壹）。
二按「各共有人得隨時請求分割共有物。但因物之使用目的不能分割或契約訂有不分
　割之期限者，不在此限」、「共有物之分割，依共有人協議之方法行之」、「分割
　之方法不能協議決定者，法院得因任何共有人之聲請，命為以原物分配於各共有人
　之分配」，民法第八百二十三條第一項、第八百二十四條第一項、第二項第一款分
　別定有明文。查系爭三筆土地，並無因使用目不能分割之情形，兩造間亦未訂有不
　予分割之約定，且因兩造間迄未達成分割之協議，因此，揆諸上揭規定，原告自得
　，請求法院裁判分割。
三因系爭一八五三、一八五四、一八五六地號土地係由南往北依序毗連，有地籍圖謄
　本可稽，且一八五三、一八五四地號土地之共有人又均相同，亦有土地　登記簿謄
  本可憑，因此，將一八五三、一八五四地號土地予以合併分割，顯較符合經濟效益
  ，而因原告同為系爭三筆土地之共有人，因此，於合併分割時，由原告全數分配如
  附圖所示坐落一八五四地號土地北面之Ａ部分土地，另一八五地號土地，則由原告
  分配如附圖所示南面之Ｂ部壬地，如此，Ａ、Ｂ兩部分土地相連，原告可合併使用
  ，並可保有分割後土地之完整性，復因原告所分得之Ａ、Ｂ兩部分土地上並無他共
  有人興建之建物存在，亦無損及其他共有人使用系爭土地利益之虞。
四就陳述補充如下；
  訴請「洪石堆」及「洪石龍」辦理繼承登記部分：
  （一）「洪石堆」已於民國八十九年九月二十六日死亡，其生前與洪陳收結婚，育
    有宙○○（長女）、洪進南（長男）、玄○○（原名洪來好，次女）、洪自春（
    次男）、黃○○（三女）、甲○○（三男），而洪石堆之妻洪陳收已於七十四年
    三月二十一日死亡、長男洪進南已於七十九年五月十六日死亡、次男洪自春已於
    七十九年七月十三日死亡，渠等三人死亡之時間均比洪石堆死亡時間為早；另洪
    進南生前與李玉雲結婚，育有洪國貞（長男）、辰○○（長女）、辛○○（次女
    ）；洪自春生前與吳香花結婚，育有戊○○（長女）、洪玉珍（次女），而洪玉
    珍已於七十五年九月二十七日死亡；凡此有均有戶籍謄本及繼承系統表可稽。綜
    上可知，洪進南、洪自春係洪石堆之第一順序繼承人，於繼承開始前死亡，因此
    ，依民法第一千一百四十條規定，洪進南之應繼分，應由洪國貞、辰○○、辛○○代位繼承，洪自春之應繼分，應由戊○○代位繼承。
  （二）「洪石龍」已於八十八年十二月十四日死亡，其生前與亥○○結婚，育有洪
    玉枝（長女）、己○○（次女）、癸○○（三女）、卯○○（四女）、戌○○（
    長男）、丁○○（次男），有戶籍謄本及繼承系統表可稽。
  （三）因「洪石堆」死亡後其繼承人即被告宙○○、玄○○、黃○○、甲○○、洪
    國貞、辰○○、辛○○、戊○○，「洪石龍」死亡後其繼承人被告亥○○、洪玉
    枝、戌○○、己○○、癸○○、丁○○、卯○○，均尚未辦理繼承登記，有土地
    登記簿謄本可稽，爰併訴請辦理繼承登記及分割共有物。
  訴請一八五三及一八五四地號（田地）土地合併分割部分：
  （一）合併分割之理由：一八五三及一八五四地號之共有人均相同，應有部分亦均
        相同，且土地相鄰，兩造亦均同意合併分割。
  （二）分割方法：
      如訴之聲明所示之分割方法，被告洪明棟、寅○○、未○○、壬○○、巳○○
      均同意。
  訴請一八五六地號土地（建地）分割部分：
  （一）原告分割方案之Ｇ部分，由丙○○及Ａ○○維持共有分得。因其上有丙○○
        興建之二層樓ＲＣ結構之建物（即台南縣佳里地政事務所九十一年十二月五
        日所測量丈字第八七七○○號收件之土地複丈成果圖所示之甲部分），如此
        分割，不會拆到丙○○之建物，最為理想。天○○所提出之分割方案亦如此
        （Ｈ部分）。對此一分割位置兩造均不爭執。
  （二）原告分割方案之Ｆ部分，由庚○○分得。天○○所提出之分割方案亦如此（
        Ｇ部分）。對此一分割位置兩造均不爭執。
  （三）原告分割方案之Ｂ部分，由乙○○分得。天○○所提出之分割方案亦如此（
        Ｅ部分）。對此一分割位置兩造均不爭執。
  （四）原告分割方案之Ｈ部分，由天○○分得。如此分割不會拆到天○○興建之磚
        瓦造平房（即台南縣佳里地政事務所九十一年十二月五日所測量丈字第八七
        七○○號收件之土地複丈成果圖所示之己部分），只會拆到天○○興建之鐵
        皮屋（即台南縣佳里地政事務所九十一年十二月五日所測量丈字第八七七○○號收件之土地複丈成果圖所示之庚部分），因鐵皮屋無經濟價值，拆除不
        會造成經濟損失。若照天○○所提出之分割方案（即台南縣佳里地政事務所
        九十二年五月十二日佳地測丈字第二九三○○號收件之土地複丈成果圖），
        其希望分配在Ｊ部分，經套繪台南縣佳里地政事務所九十一年十二月五日所
        測量丈字第八七七○○號收件之土地複丈成果圖，必會拆到其自己興建之磚
        瓦造平房，自非理想之分割方案，天○○自己應該也不會同意。自以原告之
        分割方案為可取。
  （五）原告分割方案之Ｃ部分，由酉○○分得，酉○○可面臨大馬路。若照天○○
        所提出之分割方案，則酉○○係分配在I部分，面臨小巷。自以原告之分割
        方案為可取。
  （六）原告分割方案之Ｄ部分，由宇○○、未○○、壬○○維持共有分得，其三人
        均同意原告之分割方案，自以原告之分割方案為可取。
  （七）原告分割方案之Ａ部分，由丑○○、洪石堆之繼承人、甲○○、午○○維持
        共有分得。丑○○表示願與洪石堆之繼承人維持共有，天○○提出之分割方
        案亦如此表示。而甲○○為洪石堆之繼承人，因尚未辦理繼承登記，其持分
        尚無從獨立分割出來，因此，天○○提出之分割方案將甲○○獨立分割出來
        與午○○維持共有，於法不合。自以原告之分割方案為可取。
（三）證據：提出土地登記簿謄本、地籍圖謄本、繼承系統表為證。
二、被告方面：
    被告乙○○、庚○○、宇○○、子○○、寅○○、未○○、巳○○、午○○、亥
    ○○、未於言詞辯論期日到場，被告子○○、亥○○亦未提出準備書狀作何聲明
    或陳述。其餘則分別聲明、陳述如下；
    被告乙○○；1.同意分割
                2.甲○○、宙○○、玄○○、辰○○、辛○○、玄○○、戊○○、
                  黃○○八個人已將地目田部分持分轉讓丑○○，戌○○、丁○○
                  、亥○○、Ｃ○○○、己○○、癸○○、卯○○七人已將地目田
                  部分持分轉讓丑○○。請能按附圖合併分割，既能保持土地完整
                  ，又兼顧被告權益，不願分割的應比照比例保持共有。地目建部
                  分應比照附圖所示方案分割，若依原告方案分割，必損及被告建
                  物，原告應對被告賠償。
                3.希望不要傷到房子，並留通道。
    被告庚○○；1.同意分割
                2.建地、農地應分開分割
                3.甲○○、宙○○、玄○○、辰○○、辛○○、玄○○、戊○○、
                  黃○○八個人已將地目田部分持分轉讓丑○○，戌○○、丁○○
                  、亥○○、Ｃ○○○、己○○、癸○○、卯○○七人已將地目田
                  部分持分轉讓丑○○。請能按附圖合併分割，既能保持土地完整
                  ，又兼顧被告權益，不願分割的應比照比例保持共有。地目建部
                  分應比照附圖所示方案分割，若依原告方案分割，必損及被告建
                  物，原告應對被告賠償。
                4.希望不要傷到房子，並留通道。
    被告宇○○；同意原告九時三年四月六日提出之方案。
    被告丙○○；1.同意分割
                2.希望不要傷到房子。
    被告寅○○；1.被告乙○○、庚○○、酉○○、丑○○、午○○、Ａ○○、洪煌
                  安於九十二年五月十五日提出之方案不同意。原告九十二年六月
                  二日提出之方案也不同意。但同月三日之方案則同意
                2.同意原告九時三年四月六日提出之方案。
    被告丑○○；1.同意分割
                2.原告所提方案不同意
                3.甲○○、宙○○、玄○○、辰○○、辛○○、玄○○、戊○○、
                  黃○○八個人已將地目田部分持分轉讓丑○○，戌○○、丁○○
                  、亥○○、Ｃ○○○、己○○、癸○○、卯○○七人已將地目田
                  部分持分轉讓丑○○。請能按附圖合併分割，既能保持土地完整
                  ，又兼顧被告權益，不願分割的應比照比例保持共有。地目建部
                  分應比照附圖所示方案分割，若依原告方案分割，必損及被告建
                  物，原告應對被告賠償。
    被告未○○；1.甲○○、宙○○、玄○○、辰○○、辛○○、玄○○、戊○○、
                  黃○○八個人已將地目田部分持分轉讓丑○○，戌○○、丁○○
                  、亥○○、Ｃ○○○、己○○、癸○○、卯○○七人已將地目田
                  部分持分轉讓丑○○。請能按附圖合併分割，既能保持土地完整
                  ，又兼顧被告權益，不願分割的應比照比例保持共有。地目建部
                  分應比照附圖所示方案分割，若依原告方案分割，必損及被告建
                  物，原告應對被告賠償。
              　2.被告乙○○、庚○○、酉○○、丑○○、午○○、Ａ○○、洪煌
                  安於九十二年五月十五日提出之方案不同意原告九十二年六月二
                  日提出之方案也不同意。但同月三日之方案則同意
                3.同意原告九十三年四月六日提出之方案。
    被告壬○○；1.甲○○、宙○○、玄○○、辰○○、辛○○、玄○○、戊○○、
                  黃○○八個人已將地目田部分持分轉讓丑○○，戌○○、丁○○
                  、亥○○、Ｃ○○○、己○○、癸○○、卯○○七人已將地目田
                  部分持分轉讓丑○○。請能按附圖合併分割，既能保持土地完整
                  ，又兼顧被告權益，不願分割的應比照比例保持共有。地目建部
                  分應比照附圖所示方案分割，若依原告方案分割，必損及被告建
                  物，原告應對被告賠償。
              　2.被告乙○○、庚○○、酉○○、丑○○、午○○、Ａ○○、洪煌
                  安於九十二年五月十五日提出之方案不同意。原告九十二年六月
                  二日提出之方案也不同意。但同月三日之方案則同意
                3.雖曾於被告乙○○、庚○○、酉○○、丑○○、午○○、Ａ○○
                  、天○○於九十二年五月十五日提出之方案蓋章，但事後覺得應
                  以原告九十二年六月三日之方案可採。
                4.希望不要傷到房子。
                5.同意原告九十三年四月六日提出之方案。
    被告巳○○；1.被告乙○○、庚○○、酉○○、丑○○、午○○、Ａ○○、洪煌
                  安於九十二年五月十五日提出之方案不同意。原告九十二年六月
                  二日提出之方案也不同意。但同月三日之方案則同意
                2.同意原告九十三年四月六日提出之方案。
    被告天○○；1.同意分割
                2.原告所提方案不同意
                3.甲○○、宙○○、玄○○、辰○○、辛○○、玄○○、戊○○、
                  黃○○八個人已將地目田部分持分轉讓丑○○，戌○○、丁○○
                  、亥○○、Ｃ○○○、己○○、癸○○、卯○○七人已將地目田
                  部分持分轉讓丑○○。請能按附圖合併分割，既能保持土地完整
                  ，又兼顧被告權益，不願分割的應比照比例保持共有。地目建部
                  分應比照附圖所示方案分割，若依原告方案分割，必損及被告建
                  物，原告應對被告賠償。
    被告酉○○；1.同意分割
                2.甲○○、宙○○、玄○○、辰○○、辛○○、玄○○、戊○○、
                  黃○○八個人已將地目田部分持分轉讓丑○○，戌○○、丁○○
                  、亥○○、Ｃ○○○、己○○、癸○○、卯○○七人已將地目田
                  部分持分轉讓丑○○。請能按附圖合併分割，既能保持土地完整
                  ，又兼顧被告權益，不願分割的應比照比例保持共有。地目建部
                  分應比照附圖所示方案分割，若依原告方案分割，必損及被告建
                  物，原告應對被告賠償。
    被告Ａ○○；1.同意分割
                2.甲○○、宙○○、玄○○、辰○○、辛○○、玄○○、戊○○、
                  黃○○八個人已將地目田部分持分轉讓丑○○，戌○○、丁○○
                  、亥○○、Ｃ○○○、己○○、癸○○、卯○○七人已將地目田
                  部分持分轉讓丑○○。請能按附圖合併分割，既能保持土地完整
                  ，又兼顧被告權益，不願分割的應比照比例保持共有。地目建部
                  分應比照附圖所示方案分割，若依原告方案分割，必損及被告建
                  物，原告應對被告賠償。
    被告午○○；甲○○、宙○○、玄○○、辰○○、辛○○、玄○○、戊○○、洪
                麗玉八個人已將地目田部分持分轉讓丑○○，戌○○、丁○○、洪
                黃亂、Ｃ○○○、己○○、癸○○、卯○○七人已將地目田部分持
                分轉讓丑○○。請能按附圖合併分割，既能保持土地完整，又兼顧
                被告權益，不願分割的應比照比例保持共有。地目建部分應比照附
                圖所示方案分割，若依原告方案分割，必損及被告建物，原告應對
                被告賠償。
    被告甲○○；甲○○、宙○○、玄○○、辰○○、辛○○、玄○○、戊○○、洪
                麗玉八個人願保持共有，位置如附圖
    被告宙○○；甲○○、宙○○、玄○○、辰○○、辛○○、玄○○、戊○○、洪
                麗玉八個人願保持共有，位置如附圖
    被告申○○○  ○○○；甲○○、宙○○、玄○○、辰○○、辛○○、玄○○、戊○○、洪
                麗玉八個人願保持共有，位置如附圖
    被告辰○○；甲○○、宙○○、玄○○、辰○○、辛○○、玄○○、戊○○、洪
                麗玉八個人願保持共有，位置如附圖
    被告辛○○；甲○○、宙○○、玄○○、辰○○、辛○○、玄○○、戊○○、洪
                麗玉八個人願保持共有，位置如附圖
    被告玄○○；甲○○、宙○○、玄○○、辰○○、辛○○、玄○○、戊○○、洪
                麗玉八個人願保持共有，位置如附圖
    被告戊○○；甲○○、宙○○、玄○○、辰○○、辛○○、玄○○、戊○○、洪
                麗玉八個人願保持共有，位置如附圖
    被告黃○○；甲○○、宙○○、玄○○、辰○○、辛○○、玄○○、戊○○、洪
                麗玉八個人願保持共有，位置如附圖
三、本院依職權履勘現場並囑託地政人員製作複丈成果圖。
  理      由
一、程序方面：
    本件被告乙○○、庚○○、宇○○、子○○、寅○○、未○○、巳○○、午○○
    、亥○○、經合法通知，未於言詞辯論期日到場，核無民事訴訟法第三百八十六
    條各款所列情形，爰依原告聲請，由其一造辯論而為判決。
二、得心證之理由：
（一）原告主張（1）坐落台南縣將軍鄉○○段一八五三地號、地目：田、面積一、
      二九八平方公尺，及同段一八五四地號、地目：田、面積二四四一平方公尺之
      二筆土地，係屬原告及被告乙○○、洪石堆、庚○○、宇○○、丙○○、寅○○、洪石龍、丑○○、未○○、壬○○、巳○○、天○○、酉○○共有，同段
      一八五六、地目：建、面積一、二九八平方公尺之土地，則屬原告及被告乙○○、洪石堆、庚○○、宇○○、丙○○、Ａ○○、午○○、丑○○、未○○、
      壬○○、甲○○、天○○、酉○○等人共有，並無因使用目不能分割之情形，
      兩造間亦未訂有不予分割之約定，且因兩造間迄未達成分割之協議，因此，揆
      諸上揭規定，原告自得，請求法院裁判分割。及同段一八五四地號、地目：田
      、面積二四四一平方公尺之二筆土地，係屬原告及被告乙○○、洪石堆、庚○○、宇○○、丙○○、寅○○、洪石龍、丑○○、未○　○、壬○○、巳○○
      、天○○、酉○○共有，同段一八五六、地目：建、面積一、二九八平方公尺
      之土地，則屬原告及被告乙○○、洪石堆、庚○○、宇○○、丙○○、Ａ○○
      、午○○、丑○○、未○○、壬○○、甲○○、天○○、酉○○等人共有。（
       2）洪石堆已於民國八十九年九月二十六日死亡，其生前與洪陳收結婚，育有
      宙○○（長女）、洪進南（長男）、玄○○（原名洪來好，次女）、洪自春（
      次男）、黃○○（三女）、甲○○（三男），而洪石堆之妻洪陳收已於七十四
      年三月二十一日死亡、長男洪進南已於七十九年五月十六日死亡、次男洪自春
      已於七十九年七月十三日死亡，渠等三人死亡之時間均比洪石堆死亡時間為早
      ；另洪進南生前與李玉雲結婚，育有洪國貞（長男）、辰○○（長女）、辛○○（次女）；洪自春生前與吳香花結婚，育有戊○○（長女）、洪玉珍（次女
      ），而洪玉珍已於七十五年九月二十七日死亡；凡此有均有戶籍謄本及繼承系
      統表可稽。綜上可知，洪進南、洪自春係洪石堆之第一順序繼承人，於繼承開
      始前死亡，因此，依民法第一千一百四十條規定，洪進南之應繼分，應由洪國
      貞、辰○○、辛○○代位繼承，洪自春之應繼分，應由戊○○代位繼承。（3
      ）洪石龍已於八十八年十二月十四日死亡，其生前與亥○○結婚，育有洪玉枝
      （長女）、己○○（次女）、癸○○（三女）、卯○○（四女）、戌○○（長
      男）、丁○○（次男），有戶籍謄本及繼承系統表可稽。因洪石堆死亡後其繼
      承人即被告宙○○、玄○○、黃○○、甲○○、洪國貞、辰○○、辛○○、戊○○，「洪石龍」死亡後其繼承人被告亥○○、洪玉枝、戌○○、己○○、癸○○、丁○○、卯○○，均尚未辦理繼承登記，爰併訴請辦理繼承登記及分割
      共有物等情，業據提出土地登記簿謄本、地籍圖謄本、繼承系統表為證，應認
      其主張為真實。
（二）按共有人得隨時請求分割共有物。共有物之分割，依共有人協議之方法行之；
      分割方法不能協議者，法院得因任何共有人之聲請命以裁判分割，民法第八百
      二十三條第一項前段、第八百二十四條第一項、第二項分別定有明文。復按民
      法第七百五十九條規定「因繼承、強制執行、公用徵收或法院之判決，於登記
      前已取得不動產物權者，非經登記，不得處分其物權。」洪石堆已於民國八十
      九年九月二十六日死亡，其生前與洪陳收結婚，育有宙○○、洪進南、玄○○
      （原名洪來好）、洪自春、黃○○、甲○○，而洪石堆之妻洪陳收已於七十四
      年三月二十一日死亡、長男洪進南已於七十九年五月十六日死亡、次男洪自春
      已於七十九年七月十三日死亡，渠等三人死亡之時間均比洪石堆死亡時間為早
      ；另洪進南生前與李玉雲結婚，育有洪國貞、辰○○、辛○○；洪自春生前與
      吳香花結婚，育有戊○○、洪玉珍，而洪玉珍已於七十五年九月二十七日死亡
      ；凡此有均有戶籍謄本及繼承系統表可稽。綜上可知，洪進南、洪自春係洪石
      堆之第一順序繼承人，於繼承開始前死亡，因此，依民法第一千一百四十條規
      定，洪進南之應繼分，應由洪國貞、辰○○、辛○○代位繼承，洪自春之應繼
      分，應由戊○○代位繼承。又洪石龍已於八十八年十二月十四日死亡，其生前
      與亥○○結婚，育有洪玉枝、己○○、癸○○、卯○○、戌○○、丁○○，有
      戶籍謄本及繼承系統表可稽。因洪石堆死亡後其繼承人即被告宙○○、玄○○
      、黃○○、甲○○、洪國貞、辰○○、辛○○、戊○○。洪石龍死亡後其繼承
      人被告亥○○、洪玉枝、戌○○、己○○、癸○○、丁○○、卯○○，均尚未
      辦理繼承登記，原告訴請上開被告辦理繼承登記及分割共有物應予准許。
（三）惟按分割共有物之訴，係就有共有關係之共有物，以消滅共有關係為目的，予
      以分割，使共有人就共有物之一部分單獨取得所有權之形成訴訟。兩筆土地之
      共有人及應有部分若非全部相同者，除經共有人全體同意外，法院不能任意予
      以合併分割。復按我國民法關於分割共有物之效力，係採移轉主義而非宣示主
      義，即各共有人於分割後，各以其應有部分互相移轉，取得單獨所有權，各共
      有人對於其他共有人因分割而取得之物，按其應有部分，負與出賣人同一之擔
      保責任（民法第八百二十五條參照）。再按共有物之分割，應由法院依民法第
      八百二十四條命為適當之分配，不受當事人主張之拘束。又分割共有物時，法
      院應參酌當事人之聲明、共有物之性質、經濟效用及全體共有人之利益等因素
      公平為之
（四）系爭土地呈南北修長、東西稍窄之長方形地形，東北角則稍有細長行缺角，地
      上建物分布經勘驗現場如附圖「貳」並命地政人員繪制現場圖如附圖「參」所
      載，己部分係水泥造黑瓦屋頂屋況堅固房屋、庚部分為平版浪版屋為被告天○○所有。甲部分係rc造二樓建築、乙部分為平版浪版屋、丁部分水泥磚牆紅屋
      頂房屋為被告丙○○所有，丙部分則為訴外人洪自遠所有。
（五）檢視甲○○、宙○○、申○○○○○○、辰○○、辛○○、玄○○、戊○○、
      黃○○等人所提分割方案（附圖肆）、乙○○、庚○○、丑○○、未○○、壬○○、天○○、酉○○、午○○、Ａ○○等人所提分割方案（附圖伍）、子○○所提分割方案（附圖陸）及原告最後方案即附圖壹，並參酌附圖三所示，除
      圖上載明之屋舍外，餘為空地，經斟酌各共有人之利害關係，並共有物之性質
      、價格、利用價值、經濟效益及實際使用情形，本院認附圖壹方案無論就土地
      形狀、經濟效用、共有人因素、現存房屋拆除之避免等，均屬最為有利各共有
      人，爰定方割方案如主文所示。
三、因本案事證已臻明確，兩造其餘主張陳述及所提之證據，均毋庸再予審酌，附此
    敘明。
四、末按本件起因無非源於部分共有人之因素未能達成分割之協議，以致涉訟，倘由
    敗訴之被告負擔訴訟費用，自顯失公平，爰依民事訴訟法第八十之一之規定，酌
    情命勝訴之原告負擔一部訴訟費用。
五、據上論結，本件原告之訴為有理由，依民事訴訟法第三百八十五條第一項前段、
    第七十八條、第八十條第之一、第八十五條第一項但書、第二項，判決如主文。
中　　　華　　　民　　　國　　九十三　年　　　六　　　月　二十　四　　　日
                                臺灣臺南地方法院民事第一庭
~B法　　　官　何清池
右為正本係照原本作成
如對本判決上訴，須於判決送達後廿日內向本院提出上訴狀
中　　　華　　　民　　　國　　九十三　年　　　六　　　月　二十　四　　　日
~B法院書記官　陳信良
